【裁判字號】    97,抗,58
【裁判日期】    970430
【裁判案由】    停止執行
【裁判全文】
臺灣高等法院高雄分院民事裁定            97年度抗字第58號
抗  告  人  甲○○
代  理  人  鍾義律師
相  對  人  乙○○
代  理  人  楊申田律師
上列當事人間停止執行事件，對於民國97年1 月11日臺灣高雄地
方法院97年度審聲字第53號所為裁定提起抗告，本院裁定如下：
    主  文
原裁定關於擔保金額部分廢棄。
上開廢棄部分，相對人供擔保金額應為新台幣貳佰零伍萬元。
其餘抗告駁回。
抗告程序費用由相對人負擔二分之一，餘由抗告人負擔。
    理  由
一、抗告意旨略以：台灣高雄地方法院（下稱高雄地院）96年度
    執字第114132號執行事件（下稱系爭執行事件）查封如附表
    所示之動產（下稱系爭動產），相對人主張為其所有，並已
    提起第三人異議之訴，而聲請停止執行。惟系爭動產設置於
    高雄縣旗山鎮南寮巷19之1 號房屋內，該房屋前於高雄地院
    以93年度執字第47520 號執行事件實施查封，迄至民國96年
    10月3 日實施點交，相對人均未到場主張其就系爭動產有所
    有權，竟於系爭執行事件時始為主張，顯非真正，其提起第
    三人異議之訴，殊無理由。又伊前於93年度執字第47520 號
    執行事件，以新台幣（下同）40,000,000元之債權承受債務
    人之上開房屋及坐落之土地，而系爭動產占滿上開房屋之大
    部分，則本件停止執行後，抗告人所損失者，非僅系爭動產
    未及時拍賣受償所生之遲延利息而已，而係該不動產無法利
    用所生之損害及正常使用可得之利益，並預估訴訟約4 年終
    結，抗告人之損失至少為8,000,000 元（40,000,000×0.05
    ×4 ＝8,000,000） ，是原法院酌定擔保金為350,000 元，
    顯不相當，尚有未當，爰請求廢棄原裁定等語。
二、按有提起異議之訴時，法院因必要情形，或依聲請定相當並
    確實之擔保，得為停止強制執行之裁定，強制執行第18條第
    2 項定有明文。依此規定，只須當事人提起異議之訴，在該
    異議之訴確定前，法院如認有必要，得依職權為停止執行之
    裁定；其在當事人願供擔保，聲請停止強制執行時，法院亦
    非不得依其聲請，定相當並確實之擔保，為停止強制執行之
    裁定。至該異議之訴實體上有無理由，則非法院於裁定停止
    強制執行時應予審酌之事項（最高法院93年度台抗字第723
    號裁判參照）。經查，相對人以系爭動產為其所有，對抗告
    人提起第三人異議之訴，經原審法院以97年度訴字第293 號
    第三人異議之訴事件受理中，尚未審結，有民事起訴狀可憑
    （原審卷第4 頁），及調閱高雄地院96年度執字第114132號
    執行事件卷查核屬實，則相對人在該事件判決確定前，聲請
    供擔保裁定停止拆屋還地之強制執行程序，自屬有據，應予
    准許。至相對人就系爭動產有無所有權存在，則為實體事項
    ，並非本件於裁定停止強制執行時應予審酌之事項，抗告人
    抗辯相對人就系爭動產並無所有權，其提起第三人異議之訴
    無理由云云，自不足取。
三、次按法院依強制執行法第18條第2 項定擔保金額而為准許停
    止強制執行之裁定者，該項擔保係備供債權人因停止執行所
    受損害之賠償，其數額應依標的物停止執行後，債權人未能
    即時受償或利用該標的所受之損害額，或因另供擔保強制執
    行所受之損害額定之，非以標的物之價值或其債權額為依據
    ；至擔保金額之多寡應如何認為相當，原屬於法院職權裁量
    之範圍，如已斟酌債權人因停止執行所應受之損害，自非當
    事人所可任意指摘（最高法院86年度台抗字第442 號、92年
    度台抗字第574 號裁定意旨可供參酌）。系爭動產經鑑定結
    果，其價值合計為3,078,000 元，固有動產機械設備鑑估表
    附於系爭執行事件卷可憑。惟系爭動產目前設置於高雄縣旗
    山鎮南寮巷19之1 號房屋廠房，並由執行法院於查封時交付
    抗告人保管，有系爭執行事件96年11月20日查封筆錄可按，
    而該房屋及坐落之土地暨相鄰之土地為抗告人前於高雄地院
    93年度執字第47520 號執行事件，以40,000,000元之債權承
    受，亦經本院調取該執行事件卷證核閱屬實，則本件停止執
    行後，抗告人所損失者，非僅系爭動產未及時拍賣受償所生
    之損害而已，尚包括系爭動產所在之房地無法利用所生之損
    害及正常使用可得之利益在內。依高雄地院93年度執字第47
    520 號執行事件卷證所示，系爭動產目前設置於高雄縣旗山
    鎮南寮巷19之1 號房屋廠房，占用大部分空間，該房屋則坐
    落於高雄縣旗尾段2144-2、2144-4、2144-5地號土地，為兩
    造所不爭執（本院卷第84、85頁），是抗告人因停止執行，
    而無法利用上開房地，其應損失相當於租金之利益，堪以認
    定。又兩造同意租金利益依該房屋拍賣價額及上開土地申報
    地價為計算基礎（本院卷第85頁），而房屋拍賣價額為15,8
    57,000元【13,111,000＋2,746,000 ＝15,857,000】，土地
    之申報地價每平方公尺240 元，共計1,387,200 元【240 ×
    （1948＋3279＋553） ＝1,387,200 】，此有不動產移轉證
    書、土地登記謄本在卷可參，參酌土地法第97條第1 項之規
    定及該房地相關地理位置、繁榮程度等，則抗告人每年租金
    損失應以上開金額年息5%計算，較為適當，故上開房屋及土
    地1 年之租金利益約為862,210 元【（15,857,000＋1,387,
    200） ×5%＝862,210 】。準此，系爭執行事件如停止執行
    ，將導致抗告人不能及時由系爭動產之拍賣價金受償所受之
    法定遲延利息損害，及系爭動產所在房地無法利用之相當於
    租金損失，故本件停止執行擔保金之酌定，應以此為考量。
    再者，本件第三人異議之訴事件之主要爭點在於系爭動產是
    否為相對人所有，且屬得上訴至第三審之事件，依其爭執之
    難易程度，其訴訟期間評估約2 年，則聲請人應供擔保之金
    額約為2,050,0 00元【（3,078,000 ×5%＋862,210 ）×2
    ＝2,032,220 ，本院取其整數為酌定之金額2,050, 000】，
    爰酌定為本件之擔保金額。
四、綜上所述，本件擔保金額應為2,050,000元，抗告人以其債
    權承受金額40,000,000元，因停止執行而無法利用所生之損
    害及正常使用可得之利益，並預估訴訟約4 年終結，抗告人
    之損失至少為8,000,000元（40,000,000×0.05×4＝8,000,
    000 ）云云，尚有未洽。原裁定准相對人聲請停止執行，並
    無不合，抗告人就此部分之抗告，並無理由，應駁回其抗告
    ；又原裁定命供擔保金額為350,000 元，有所違誤，抗告意
    旨指摘原裁定此部分不當，為有理由，應由本院廢棄原裁定
    關於擔保金額部分，自為裁定如主文第2項所示。
據上論結，本件抗告為一部有理由，一部無理由，依強制執行法
第30條之1 、民事訴訟法第495 條之1 第1 項、第449 條第1 項
第492 條、第95條、第79條，裁定如主文。
中    華    民    國    97    年    4     月    30    日
                            民事第五庭
                                審判長法官  蔡明宛
                                法      官  曾錦昌
                                法      官  魏式璧
以上正本證明與原本無異。
如不服本裁定應於送達後10日內向本院提出再抗告狀 (並按他造
當事人之人數附繕本)， 並繳納再抗告費新臺幣1000 元。
再為抗告應以適用法規顯有錯誤為理由，並經本院之許可，該許
可以原裁定所涉及之法律見解具有原則上之重要性者為限，並委
任律師為代理人。
中    華    民    國    97    年    4     月    30    日
                                書  記  官  林明威
附註：
抗告人之配偶、三親等內之血親、二親等內之姻親，或抗告人為
法人、中央或地方機關時，其所屬專任人員具有律師資格並經法
院認適當者，亦得為第三審代理人。
抗告人或其法定代理人具有律師資格者及前項情形，應於提起抗
告或委任時釋明之。


司法院資訊處製作；財團法人民間司法改革基金會備份。
